【裁判字號】    97,抗,202
【裁判日期】    970430
【裁判案由】    返還擔保金
【裁判全文】
臺灣高等法院民事裁定                   97年度抗字第202號
    抗 告 人  乙○○
上列抗告人與相對人甲○○間返還擔保金事件，對於中華民國96
年12月6 日台灣基隆地方法院96年度聲更字第2 號所為裁定提起
抗告，本院裁定如下：
    主      文
抗告駁回
抗告費用由抗告人負擔。
    事實及理由
一、本件抗告意旨略以：伊與相對人間聲請假扣押事件，已對相
    對人提起債務人異議之訴，訴訟尚未終結，惟原法院竟以抗
    告人並未於期限內合法行使權利為由，准許相對人返還擔保
    金之聲請，自有未合，爰提起抗告，請求廢棄原裁定，並駁
    回相對人之返還提存物聲請等語。
二、按訴訟終結後，供擔保人證明已定20日以上之期間，催告受
    擔保利益人行使權利而不行使者，法院應依供擔保人之聲請
    ，以裁定命返還其提存物，民事訴訟法第104條第1項第3款
    前段定有明文。前開規定，於其他依法令供訴訟上之擔保者
    準用之，並為同法第106條所規定。而所謂「訴訟終結」，
    應從廣義解釋包括撤銷假扣押裁定及執行程序終結在內。又
    所謂「受擔保利益人行使權利」，係指向法院起訴或為與起
    訴相同效果之訴訟行為（如聲請調解或聲請發支付命令）而
    言（最高法院80年台抗字第413號判例參照）。
三、經查相對人與抗告人間聲請假扣押事件，相對人遵原法院民
    國95年度裁全字第817號裁定為擔保假扣押，曾提供新台幣
    （下同）43萬元為擔保金，並以原法院95年度存字第666號
    提存在案，而聲請就抗告人之財產執行假扣押，復經原法院
    查封抗告人所有之不動產（案列原法院95年度執全字第619
    號）。嗣因抗告人就上開假扣押裁定提起抗告，而經本院95
    年抗字第981號裁定廢棄該裁定，並駁回相對人之假扣押聲
    請確定，原法院乃於95年9月26日囑託地政機關塗銷原查封
    登記，但因債權人即相對人於另案亦就該不動產強制執行中
    ，故由原法院實股接續查封執行（即原法院95年度執字第
    6415號強制執行事件），相對人並於95年9月21日定期21日
    催告抗告人行使權利，有提存書、原法院囑託塗銷查封登記
    書、本院95年抗字第981號裁定、存證信函影本在卷可稽（
    見原法院卷96年度聲字第162號第4至6頁、本院前審卷第10
    至12頁）。
四、而抗告人雖於95年9月27日向原法院提出「民事聲請狀」，
    有該狀影本一份可證（見本院前審卷第24至26頁）。惟該聲
    請狀「事由」欄係記載：「針對95年度裁全字第817號假扣
    押執行之擔保金（95年度存字第666號），相對人甲○○欲
    提領，聲請人於此提出異議，對其以不法取得之本票向聲請
    人查扣房屋進而拍賣一事嚴重抗告。……其95年度存字第
    666號擔保金續由法院暫存保管，以維護聲請人之權益。…
    …」云云，且經原法院於95年10月12日函覆抗告人稱：「債
    權人為實施假扣押所提存之擔保金可否領回，應依民事訴訟
    法第106條準用第104條及提存法第16條之規定，非為假扣押
    裁定之法院所能置喙，復請查照。」亦有該函影本可按（見
    本院前審卷第27頁）。則抗告人既非向原法院以相對人為被
    告而提起民事訴訟或聲請調解或聲請核發支付命令，則依照
    上述說明，抗告人之上開行為並不能認為係向相對人行使權
    利，而僅係向原法院提出異議。至於抗告人雖曾於95年9月6
    日向原法院提起債務人異議之訴，有起訴狀影本一份可證（
    見本院卷第17、18頁）；但該項訴訟聲明係請求撤銷原法院
    95年度執字第6415號強制執行程序，並非行使權利之行為，
    且與系爭假扣押強制執行事件無涉。從而原法院准許相對人
    返還擔保金之聲請，並無不合。抗告意旨指摘原裁定不當，
    求予廢棄，為無理由，應駁回其抗告。
五、據上論結，本件抗告為無理由，爰裁定如主文。
中    華    民    國    97    年     4    月    30    日
                  民事第七庭
                        審判長法  官  鄭三源
                              法  官  王聖惠
                              法  官  邱  琦
正本係照原本作成。
不得再抗告。
中    華    民    國    97    年    5     月    1     日
                              書記官  廖艷莉


司法院資訊處製作；財團法人民間司法改革基金會備份。
